臺灣新竹地方法院民事裁定  
111年度消債更字第43號
聲  請  人  
即債務人    賴芷婕即賴美鈴




代  理  人  張家榛律師
相  對  人  
即債權人    台北富邦商業銀行股份有限公司

法定代理人  程耀輝  


相  對  人  
即債權人    國泰世華商業銀行股份有限公司

法定代理人  郭明鑑  
代  理  人  陳福榮  


相  對  人  
即債權人    花旗(台灣)商業銀行股份有限公司

法定代理人  莫兆鴻  


相  對  人  
即債權人    臺灣新光商業銀行股份有限公司

法定代理人  李增昌  
代  理  人  羅苙家  


相  對  人  
即債權人    永豐商業銀行股份有限公司

法定代理人  陳嘉賢  
代  理  人  呂亮毅  
相  對  人  
即債權人    玉山商業銀行股份有限公司

法定代理人  黃男州  
代  理  人  朱逸君  
            喬湘秦  
            林慧琪  
相  對  人  
即債權人    台新國際商業銀行股份有限公司

法定代理人  尚瑞強  


相  對  人  
即債權人    安泰商業銀行股份有限公司


法定代理人  丁予康  



相  對  人  
即債權人    中國信託商業銀行股份有限公司

法定代理人  利明献  


相  對  人  
即債權人    合作金庫資產管理股份有限公司

法定代理人  蔡見興  
代  理  人  吳哲毅  
上列當事人因消費者債務清理條例聲請更生事件，本院裁定如下
：
    主  文
債務人賴芷婕自中華民國一一一年八月十日下午五時起開始更生
程序。
命司法事務官進行本件更生程序。
    理  由
一、按債務人不能清償債務或有不能清償之虞者，得依本條例所
    定更生或清算程序，清理其債務；債務人無擔保或無優先權
    之本金及利息債務總額未逾新臺幣（下同）1,200萬元者，
    於法院裁定開始清算程序或宣告破產前，得向法院聲請更生
    ；債務人對於金融機構負債務者，在聲請更生或清算前，應
    向最大債權金融機構請求協商債務清償方案，或向其住、居
    所地之法院或鄉、鎮、市、區調解委員會聲請債務清理之調
    解，消費者債務清理條例（下稱消債條例）第3條、第42條
    第1項、第151條第1項定有明文。此係採前置協商主義，是
    債務人於協商程序中，自應本於個人實際財產及收支狀況，
    依最大誠信原則，商討解決方案。如終究不能成立協商，於
    聲請更生或清算時，法院審酌上開條文所謂「不能清償或有
    不能清償之虞」，允宜綜衡債務人全部收支、信用及財產狀
    況，評估是否因負擔債務，而不能維持人性尊嚴之最基本生
    活條件，所陳報之各項支出，是否確屬必要性之支出，如曾
    有協商方案，其條件是否已無法兼顧個人生活之基本需求等
    情，為其判斷之準據。又法院開始更生程序之裁定，應載明
    其年、月、日、時，並即時發生效力。法院開始更生或清算
    程序後，得命司法事務官進行更生或清算程序，必要時得選
    任律師、會計師或其他適當之自然人或法人一人為監督人或
    管理人，同條例第45條第1項、第16條第1項亦有明文。
二、本件聲請意旨略以：
　　聲請人前有不能清償債務之情事，而積欠債務數額共計2,12
    9,196元（本院卷第71頁），聲請人前於民國（下同）111年
    4月間於本院前置調解不成立，當庭聲請轉更生程序。為此
    ，爰依消債條例請求裁定准許更生等語。
三、經查：
㈠、聲請人於提出本件更生之聲請前，曾於111年4月間於本院前
    置調解不成立，此有調解程序筆錄附於本院111年度司消債
    調字第48號卷內可佐（調解卷第169頁），堪認聲請人已依
    消債條例之規定聲請前置調解未能成立。是以，本件聲請人
    所為本件更生聲請可否准許，即應綜衡聲請人之全部收支、
    信用、財產及勞力（技術）、年齡等狀況，審究其現況是否
    有不能清償債務或有不能清償之虞之情事而定。
㈡、關於聲請人之財產收入及支出部分：聲請人名下有24筆個人
    有效保單，此有全國財產稅總歸戶財產查詢清單、中華民國
    人壽保險商業同業公會保險業通報作業資訊系統資料查詢結
    果表、本院依職權調查聲請人之法務部－高額壽險資訊連結
    作業表及稅務電子閘門財產所得調件明細表等件附卷可憑（
    調解卷第57、61-64頁、本院卷第23-26、33-42頁），先予
    敘明。聲請人陳稱現於工地擔任粗工，薪資領現，每日工資
    約1,500元至2,200元不等，工作日數不固定，平均每月收入
    約40,000元，沒有兼職，沒有領社會補助等語，此有本院訊
    問筆錄、聲請人111年6月1日陳報狀可佐（本院卷第307、30
    9頁），則本院即暫以聲請人前開陳報每月收入40,000元，
    作為計算聲請人目前償債能力之依據。又聲請人主張其每月
    生活必要支出為：其個人必要支出25,031元（即伙食費7,00
    0元、交通費3,000元、電話費1,399元、日用雜支2,000元、
    居住費用5,000元、勞健保費2,432元、商業保險4,200元）
    、母親扶養費6,000元，總計：31,031元（本院卷第312-313
    頁），並提出職業工會繳費收據、商業保險費繳費單、加油
    費發票、電信費繳費證明單在卷供參（調解卷第77-81頁、
    本院卷第77-81、97-123頁）。惟查：
　⒈就母親扶養費6,000元之部分，查聲請人母親為44年次，現年
    67歲，此有全戶戶籍資料、戶籍謄本在卷可參（本院卷第11
    、89頁），名下無財產，109年及110年無申報所得，此有聲
    請人母親全國財產稅總歸戶財產查詢清單、109及110年度綜
    合所得稅各類所得資料清單在卷可憑（調解卷第75頁、本院
    卷第317-319頁），堪信其母親確有不能維持生活之情事，
    有受聲請人扶養之必要。扶養費數額之部分，據聲請人陳報
    其母親領取老人年金3,500元，聲請人連同其兄弟姊妹共計5
    人，共同扶養母親等語（調解卷第39頁、本院卷第68頁），
    爰依衛生福利部公告臺灣省111年度最低生活費標準之1.2倍
    即17,076元（111年每月生活所必需數額一覽表，本院卷第3
    21頁），扣除其母親領取3,500元，並經5名扶養義務人共同
    分擔後，聲請人應負擔母親每月之扶養費為2,715元【計算
    式：（17,076元－3,500元）÷5】，逾此範圍，難認可採。
　⒉就聲請人其個人必要支出25,031元之部分，其中聲請人所列
    商業保險費4,200元，依我國現行社會保險制度，已設有全
    民健康保險制度，提供基本之醫療保障，聲請人目前既有負
    債、經濟狀況非佳，實無另行支出商業保險費之必要，是本
    院認聲請人該部分支出，非屬維持基本生活之必要支出，應
    予剔除；至聲請人主張之交通費3,000元、電話費1,399元、
    日用雜支2,000元均屬偏高而逾一般人必要需求之程度，審
    酌聲請人已負擔高額債務，其日常支出自應撙節所需，是本
    院參酌消債條例第64條之2第1項之規定，認聲請人其個人必
    要生活支出總額，應以上開臺灣省111年每人每月最低生活
    費1.2倍即17,076元為基準，逾此範圍均屬不能准許。據上
    ，本件聲請人每月生活必要支出即以19,791元（計算式：2,
    715元＋17,076元），洵堪認定。
㈢、從而，以聲請人每月收入約40,000元，扣除每月必要生活支
    出19,791元後，賸餘20,209元可供清償，惟據債權人陳報聲
    請人現積欠之債務數額約4,036,172元，其中部分債權人國
    泰世華商業銀行股份有限公司、臺灣新光商業銀行股份有限
    公司、合作金庫資產管理股份有限公司分別提出每月還款約
    17,000元、2,000元、4,425元之清償方案，此有債權人之陳
    報狀在卷可稽（本院卷第155、173、179、181、185、197、
    211、231、259、267頁），合計已逾聲請人每月可供清償之
    餘額，遑論聲請人尚有其他銀行債權人之債務需另行協商還
    款，堪認聲請人客觀上經濟狀況已有不能清償債務之情形，
    而有藉助更生制度調整其與債權人間之權利義務關係以重建
    其經濟生活之必要。
四、綜上所述，聲請人係一般消費者，其已達不能清償債務之程
     度，其中無擔保或無優先權之債務未逾1,200萬元，且未經
    法院裁定開始清算程序或宣告破產；又查無消債條例第6條
    第3項、第8條或第46條各款所定駁回更生聲請之事由存在，
    則聲請人聲請更生，應屬有據。本件聲請人聲請更生既經准
    許，併依上開規定命司法事務官進行本件更生程序，爰裁定
    如主文。至聲請人於更生程序開始後，應提出足以為債權人
    會議可決或經法院認為公允之更生方案以供採擇，而司法事
    務官於進行本件更生程序、協助債務人提出更生方案時，亦
    應依債務人之薪資變化、社會常情及現實環境衡量債務人之
    償債能力，並酌留其生活上應變所需費用，進而協助債務人
    擬定允當之更生方案，始符消債條例重建債務人經濟生活之
    立法目的，附此敘明。
中　　華　　民　　國　　111 　年　　8 　　月　10 　　日
                  民事第二庭法　　　官　林麗玉
以上正本係照原本作成。
本裁定不得抗告。
中　　華　　民　　國　　111 　年　　8 　　月　10 　　日
                              書　記　官　鄧雪怡